【裁判字號】    95,訴,102
【裁判日期】    950524
【裁判案由】    毒品危害防制條例
【裁判全文】
臺灣基隆地方法院刑事判決               95年度訴字第102號
公  訴  人  臺灣基隆地方法院檢察署檢察官
被      告  甲○○
上列被告因違反毒品危害防制條例案件，經檢察官提起公訴（95
年度毒偵字第5號）暨移送併案審理（95年度毒偵字第421號、第
759 號），被告為有罪之陳述，本院合議庭裁定由受命法官獨任
以簡式審判程序進行審理，並判決如下：
    主  文
甲○○連續施用第一級毒品，累犯，處有期徒刑捌月。扣案之第
一級毒品海洛因（淨重零點壹公克）併同難以析離之分裝袋壹只
，沒收銷燬之；注射針筒、吸管各貳支，均沒收。
    事  實
一、甲○○前因施用毒品案件，經送觀察、勒戒後，認無繼續施
    用毒品之傾向，於民國90年10月9 日釋放出所，並由臺灣基
    隆地方法院檢察署檢察官於同日，以90年度毒偵字第1479號
    為不起訴處分確定。復因施用毒品案件，經本院以92年度訴
    字第447號判決判處有期徒刑7月確定，於93年9 月17日縮短
    刑期執行完畢。
二、甲○○不思戒除毒癮，猶基於施用第一級毒品海洛因之概括
    犯意，自94年6月間某日起，至95年2月15日上午止，在其位
    於基隆市○○街81號住處，以捲煙吸食或注射針筒施打右手
    臂血管等方式，連續施用海洛因，平均每日施用一至二次。
    先後於：(一)94年11月16日晚間9 時許，因其涉嫌竊盜案件，
    前往基隆市警察局第三分局暖暖派出所說明案情時，主動向
    警方供述施用海洛因犯行而遭查獲（不構成自首，詳如後述
    ）；(二)95年2月6 日晚間7時許，為警在基隆市○○街、開元
    路口查獲，扣得第一級毒品海洛因1包（淨重0.1公克）及其
    所有供注射海洛因之注射針筒、吸管各1支；(三)95年2月15日
    下午2 時10分許，為警在基隆市○○街83號前查獲，扣得其
    所有供施用海洛因之注射針筒、吸管各1 支。經警三度採集
    其尿液送驗，結果均呈海洛因之嗎啡陽性反應，而悉上情。
三、案經基隆市警察局第二分局、第三分局分別報告臺灣基隆地
    方法院檢察署檢察官偵查起訴暨移送併案審理。
    理  由
壹、程序事項
    查本件被告甲○○所犯者非為死刑、無期徒刑、最輕本刑為
    3 年以上有期徒刑之罪或高等法院管轄第一審案件，其於準
    備程序進行中，先就被訴事實為有罪之陳述，經告知其簡式
    審判程序之旨，並聽取公訴人、被告之意見後，本院業已依
    刑事訴訟法第273條之1第1 項之規定，裁定由受命法官獨任
    以簡式審判程序進行本案之審理。
貳、實體事項
一、前揭事實業據被告於本院審理時坦承不諱，並有扣案之第一
    級毒品海洛因1 包（淨重0.1 公克）以及注射針筒、吸管各
    2 支可憑。而被告三度為警查獲後所採集之尿液檢體，經送
    請檢驗，結果均呈海洛因之嗎啡陽性反應（由於海洛因在人
    體內會代謝成嗎啡，因此涉嫌海洛因之吸食者，係檢驗其尿
    液中之嗎啡反應），有臺灣尖端先進生技醫藥股份有限公司
    94年11月28日濫用藥物檢驗報告1 紙（94年11月16日尿液檢
    體）、昭信科技顧問股份有限公司95年3月7日濫用藥物尿液
    檢體檢驗報告2紙（95年2月6 日、15日尿液檢體）附卷可稽
    ，足見被告自白施用第一級毒品海洛因之情節，與事實相符
    ，應可採信。又被告前因施用毒品案件，經送觀察、勒戒後
    ，認無繼續施用毒品之傾向，於90年10月9 日釋放出所，並
    由臺灣基隆地方法院檢察署檢察官於同日，以90年度毒偵字
    第1479號為不起訴處分確定等情，亦有臺灣高等法院被告前
    案紀錄表、前揭不起訴處分書附卷足佐。至被告嗣再因施用
    毒品案件，經送觀察、勒戒後，認有繼續施用毒品之傾向，
    改送強制戒治，自92年9月8日起開始執行，迨93年1月9日，
    因毒品危害防制條例修正而經釋放，相關療程顯未完成，該
    部分非屬毒品危害防制條例第23條第2 項所稱之「執行完畢
    釋放」，公訴意旨認此部分該當執行完畢云云，顯有誤會，
    特此說明。綜上所陳，本案事證明確，被告於觀察、勒戒執
    行完畢後，5 年以內再犯施用毒品之犯行，堪可認定，應依
    法論科。
二、論罪科刑：
    (一)查海洛因係毒品危害防制條例所列管之第一級毒品，此
        為該條例第2條第2項第1 款所明定；又犯毒品危害防制
        條例第10條施用毒品之罪者，檢察官應聲請法院裁定，
        令被告入勒戒處所觀察、勒戒，經觀察、勒戒後，無繼
        續施用毒品之傾向者，應即釋放，並由檢察官為不起訴
        處分，有繼續施用毒品之傾向者，則由檢察官先聲請法
        院裁定令入戒治處所施以強制戒治，俟強制戒治期滿，
        再行釋放，並由檢察官為不起訴處分；而依前開規定觀
        察勒戒或強制戒治執行完畢釋放後，5 年內再犯施用毒
        品之罪者，檢察官應依法追訴，毒品危害防制條例第20
        條第1項、第2項、第23條第2項分別定有明文。
    (二)核被告於觀察、勒戒執行完畢後，5 年以內再犯施用第
        一級毒品海洛因之行為，係犯毒品危害防制條例第10條
        第1 項之施用第一級毒品罪。被告持有第一級毒品海洛
        因之低度行為，應為施用毒品之高度行為所吸收，不另
        論罪。被告前後多次施用第一級毒品海洛因之犯行，時
        間緊接，所犯係構成要件相同之罪名，顯係基於概括犯
        意而反覆為之，為連續犯，應依刑法第56條之規定，論
        以一罪，並依法加重其刑。公訴人雖僅就被告自94年6
        月間某日起，至同年11月底止，連續施用第一級毒品海
        洛因之犯行提起公訴，然未據起訴部分與已起訴部分既
        有如前述連續犯之裁判上一罪關係，應為起訴效力所及
        ，本院依法併予審理。查被告前曾受如事實欄所載有期
        徒刑之執行，此有臺灣高等法院被告前案紀錄表附卷可
        考，其於有期徒刑執行完畢後5 年以內，再犯本件最重
        本刑為有期徒刑以上之刑之罪，為累犯，應遞予加重其
        刑。本院審酌被告犯罪之動機、吸食頻率、曾有施用毒
        品之前科仍不知戒除，惟犯罪後坦承犯行，且所犯之施
        用毒品犯行乃戕害自己身心健康，並未危及他人等一切
        情狀，量處如主文所示之刑。
    (三)按自首犯罪應減輕其刑，其立法意旨在鼓勵罪犯悔悟遷
        善之意向，且可免偵查犯罪之勞費，連續犯雖為裁判上
        一罪，但事實上為數個犯罪行為，故應就所有連續行為
        皆自首，始能以自首論，若僅就一部分行為自首，他部
        分行為未自首，與立法意旨不合，其自首效力不應及於
        全部犯罪行為。查被告雖於94年11月16日該次係因主動
        向警方供出其有施用海洛因，始為警發覺犯行，業經證
        人王明義警員到庭結證屬實，固符合自首之要件，惟被
        告嗣於95年2月6日、同年月15日，又為警二度查獲其施
        用海洛因，則其連續施用第一級毒品海洛因之犯行，因
        其中一部分之犯罪未經被告自首，依上開說明，仍無自
        首規定之適用，併此說明。
    (四)扣案白粉（淨重0.1 公克），屬毒品危害防制條例所明
        定列管之第一級毒品海洛因，此有法務部調查局95年3
        月22日調科壹字第320003593 號鑑定通知書在卷可憑，
        應併同難以析離之分裝袋1 只，依毒品危害防制條例第
        18條第1 項前段之規定，宣告沒收銷燬之。扣案之注射
        針筒、吸管各2 支，為市售一般藥用或家居之物，雖非
        專供施用毒品之器具，此業據本院當庭勘驗無訛（95年
        5 月10日審判筆錄參照），然屬被告所有供施打海洛因
        所用之物，業據被告供明無誤，爰依刑法第38條第1 項
        第2款之規定宣告沒收。
據上論斷，應依刑事訴訟法第273條之1第1項、第299條第1 項前
段，毒品危害防制條例第10條第1項、第18條第1項前段，刑法第
11條前段、第56條、第47條、第38條第1項第2款，判決如主文。
本案經檢察官乙○○到庭執行職務。
中    華    民    國    95    年    5     月    24    日
                  刑事第五庭法  官  楊皓清
以上正本證明與原本無異。
對於本件判決如有不服，應於收受送達後10日內，向本院提出上
訴書狀，上訴於臺灣高等法院，並按他造當事人之人數附具繕本
。
中    華    民    國    95    年    5     月    24    日
                            書記官  王月娥
附錄論罪法條：
毒品危害防制條例第10條第1項
施用第一級毒品者，處6月以上5年以下有期徒刑。


司法院資訊處製作；財團法人民間司法改革基金會備份。
